【裁判字號】    92,易,692
【裁判日期】    920331
【裁判案由】    詐欺
【裁判全文】
臺灣高雄地方法院刑事判決                          九十二年度易字第六九二號
    公  訴  人  臺灣高雄地方法院檢察署檢察官
    被      告  乙○○
右列被告因詐欺案件，經檢察官提起公訴（九十二年度偵字第七八九號），本院判決
如左：
    主  文
乙○○意圖為自己不法之所有，以詐術使人將本人之物交付，處有期徒刑月，如易
科罰金，以佰元折算壹日。緩刑年。
    事  實
一、乙○○明知其經濟陷入困境，竟意圖為自己不法之所有，於民國八十八年六月間
    向甲○○佯稱欲召募民間互助會，每會新台幣（下同）十萬元，預計召募二十餘
    會云云，甲○○不知有詐，應允以自己及其妻鮑夏花之名義各參加一會，乙○○
    明知未邀集該民間互助會，竟仍向甲○○佯稱收取該民間互助會頭會會款，致甲
    ○○陷於錯誤，於八十八年六月十五日，在其高雄縣鳳山市○○路○段一二三號
    住處，交付二十萬元之頭會會款予乙○○，嗣甲○○知悉乙○○並未起會，經與
    乙○○協商返還上開款項，乙○○遂於八十八年八月三十日，簽立切結書承諾於
    八十九年六月三十日前清償上開款項，惟屆期仍未清償，甲○○至此始知受騙。
二、案經被害人甲○○訴由臺灣高雄地方法院檢察署檢察官偵查起訴。
    理  由
一、訊據被告乙○○固坦承有向甲○○收取二十萬元頭期會款之事實，惟辯稱：後來
    互助會因故未招成，伊已將二十萬元先拿去還債，一時無法返還，所以才簽切結
    書給甲○○，伊原無詐欺之意云云。然查，右揭事實，業經告訴人甲○○於警偵
    訊時及本院審理中指訴綦詳，並經證人鮑夏花於警訊時證述明確，復有切結書一
    紙在卷足稽，被告雖以上揭情詞置辯，惟被告於本院審理中自承向告訴人甲○○
    收取二十萬元時，其並未招募得告訴人以外之其餘互助會會員，且將告訴人所交
    付之二十萬元拿去清償積欠他人之欠款等語，則其果真欲起會，何以未招募會員
    ？且其收取告訴人二十萬元以清償自己之債務，益見其經濟陷入困境，週轉不靈
    而無進行互助會之能力，仍向告訴人佯稱欲招募互助會收取頭會會款，其有詐欺
    之犯意甚明，所辯顯係卸責之詞，委無足採，綜上所述，被告犯行堪以認定。
二、核被告所為，係犯刑法第三百三十九條第一項之詐欺取財罪。爰審酌被告犯罪動
    機、目的、手段，被害人所受損失及事後與告訴人達成民事和解等一切情狀，量
    處如主文所示之刑。又刑法第四十一條原規定有期徒刑得易科罰金之範圍，僅以
    犯最重本刑三年以下有期徒刑之刑之罪為限，然於九十年一年十日公布施行，同
    年一月十二日生效之修正後刑法第四十一條第一項規定犯最重本刑為五年以下有
    期徒刑以下之刑之罪，而受六月以下有期徒刑之宣告者，得易科罰金，比較新舊
    法之規定，以新法較有利於被告，爰依刑法第二條第一項前段之規定，適用修正
    後之刑法第四十一條第一項，諭知易科罰金之折算標準。又被告未曾受有期徒刑
    以上刑之宣告，有本院被告全國前案紀錄表在卷可稽，經此偵審論罪科刑教訓，
    當知所警惕而無再犯之虞，且與告訴人達成民事和解，有和解書乙紙在卷足憑，
    本院審酌各情認上開刑之宣告，為勵其自新，以暫不執行為適當，併依法宣告緩
    刑三年，用勵自新。
據上論斷，應依刑事訴訟法第二百九十九條第一項前段、刑法第二條第一項前段、第
三百三十九條第一項、第四十一條第一項、第七十四條第一款，罰金罰鍰提高標準條
例第一條前段、第二條，判決如主文。
中      華      民      國      九十二      年    三    月    三十一    日
                                  臺灣高雄地方法院刑事庭
                                      法  官  郭  佳  瑛
右正本證明與原本無異。
如不服本判決，應於判決送達後十日內，向本院提起上訴。
                                      書記官  何  瓊  芳
中      華      民      國      九十二      年    四    月      三      日
附錄法條
刑法第三百三十九條第一項
意圖為自己或第三人不法之所有，以詐術使人將本人或第三人之物交付者，處五年以
下有期徒刑、拘役或科或併科一千元以下罰金。


司法院資訊處製作；財團法人民間司法改革基金會備份。
